【裁判字號】    91,訴,3570
【裁判日期】    920312
【裁判案由】    清償借款
【裁判全文】
臺灣臺中地方法院民事判決  九十一年度訴字第三五七○號
    原      告  合作金庫銀行股份有限公司
    法定代理人  甲○○
    訴訟代理人  乙○○
    被      告  丙○○
    訴訟代理人  李宗炎律師
右當事人間請求清償借款事件，本院判決如左：
    主    文
被告應給付原告新臺幣貳佰零壹萬伍仟玖佰肆拾柒元，及自民國八十九年十一月二十
九日起至清償日止，按週年利率百分之九點三五計算之利息，暨自民國八十九年十二
月三十日起至清償日止，逾期在六個月以內者，按上開利率百分之十，逾期超過六個
月者，按上開利率百分之二十計付違約金。
訴訟費用由被告負擔。
    事    實
甲、原告方面：
一、聲明：如主文所示。
二、陳述：
（一）被告於民國八十一年五月二十九日擔任訴外人陳王秋茂向臺中市第九信用合作
      社（下稱第九信用合作社）借款新臺幣（下同）二百五十五萬元之連帶保證人
      ，陳王秋茂與該合作社約定，上開借款應於一百零一年五月二十九日清償，利
      息按該合作社基本放款利率加碼週年利率百分之零點七五計算，於該合作社調
      整基本放款利率時隨同調整（原告聲請本院對被告核發支付命令時為週年利率
      百分之九點三五）計付，陳王秋茂應自八十一年五月二十九日起，以每個月為
      一期，分二百四十期平均攤還本息，如未依約清償本息，一切債務即視為全部
      到期，且遲延履行時，除按上開利率計息外，逾期在六個月以內者，應按上開
      利率之百分之十，逾期超過六個月部分，則按上開利率百分之二十計付違約金
      。
（二）詎陳王秋茂自八十九年十一月二十九日起即未依約清償本息，依據其與第九信
      用合作社間之約定，其債務視為全部到期。又第九信用合作社之債權債務於九
      十年九月十四日由原告概括承受，然陳王秋茂迭經原告催討，迄今尚積欠原告
      借款本金二百零一萬五千九百四十七元，及自八十九年十一月二十九日起按前
      述借款利率計付之利息，暨自同年十二月三十日起依上開方式計算之違約金，
      被告既為該筆借款之連帶保證人，自應就陳王秋茂對原告所負前揭債務負清償
      責任，為此依據連帶保證之法律關係，請求被告給付前揭款項。
（三）對被告抗辯所為之陳述：
      被告曾另與第九信用合作社簽訂約定書，且該約定書依第九信用合作社與陳王
      秋茂及被告所簽立之借據第五條第二款約定，係作為該借據之一部分，依據該
      約定書第十一條所定，倘主債務人未依約履行對該合作社之債務，被告當即負
      責，立即如數清償。上開借款之主債務人陳王秋茂既自八十九年十一月二十九
      日起即未清償本息，依約其債務即視為全部到期，被告依據約定書中前揭約定
      ，自應清償陳王秋茂積欠原告之債務，被告抗辯其所享有之期限利益不因拋棄
      先訴抗辯權而喪失，自無理由。
三、證據：提出借據、約定書、放款本金支出傳票、轉帳貸方傳票、財政部中華民國
    九十年九月十四日台財融（三）字第０九０三０００一四九號函各一份（以上均
    影本）及臺中九信放款資料明細表二份為證。
乙、被告方面：
一、聲明：求為判決駁回原告之訴。
二、陳述：被告固曾於八十一年五月二十九日在訴外人陳王秋茂向原告之前身即第九
    信用合作社借款二百五十五萬元之借據上簽章，表明擔任該筆借款之連帶保證人
    ，然依該借據第一條約定，該筆借款之期間係自八十一年五月二十九日至一百零
    一年五月二十九日止，故該借款之期間現尚未屆滿，原告得否於清償期屆至之前
    即行使其請求清償之債權，甚值存疑。再查，該借據之第五條固有借款人若未按
    期攤還本息，保證人喪失期限利益之約定，惟依民法第七百三十九條之一、第七
    百四十五條、第七百四十六條之規定，保證人得預先拋棄之權利，僅有先訴抗辯
    權，期限利益依法並不在得預先拋棄之範圍內，是以該條約定因違反法律強制規
    定而無效，換言之，被告於前述契約所定借款期間屆滿前，自不得請求被告清償
    ，故本件原告之訴依法無據，應予駁回。
    理      由
一、原告主張被告於八十一年五月二十九日為訴外人陳王秋茂擔任連帶保證人，向第
    九信用合作社借款二百五十五萬元，借款期限至一百零一年五月二十九日止，陳
    王秋茂應自借款日起按月攤還本息，如未按期支付本息，其債務即視為全部到期
    ，被告就陳王秋茂對該信用合作社所負前揭借款債務，已拋棄民法第七百四十五
    條所定之先訴抗辯權，第九信用合作社之所有權利義務，於九十年九月十四日由
    原告概括承受之事實，業據原告提出借據、約定書、放款本金支出傳票、轉帳貸
    方傳票、財政部中華民國九十年九月十四日台財融（三）字第０九０三０００一
    四九號函各一份及臺中九信放款資料明細表二份為證，且為被告所不爭執，堪信
    為真實。至原告請求被告應即清償陳王秋茂積欠原告如主文第一項所示之借款本
    金、利息及違約金一節，被告則以該筆借款之清償期尚未屆至，其所享有之期限
    利益並未因先訴抗辯權之拋棄而喪失，原告自不得要求其立即清償等語，資為抗
    辯，則被告此項抗辯是否有理由，即為本件應予審究之重點。
二、按保證債務之所謂連帶，係指保證人與主債務人負同一債務，對於債權人各負全
    部給付之責任者而言，此就民法第二百七十二條第一項規定連帶債務之文義參照
    觀之甚明。故連帶保證與普通保證不同，縱使無民法第七百四十六條所揭之情形
    ，亦不得主張同法第七百四十五條關於檢索抗辯之權利（最高法院四十五年度臺
    上字第一四二六號判例意旨參照）。查本件訴外人陳王秋茂對原告所負之債務，
    乃自八十一年五月二十九日起，按月分二百四十期攤還向第九信用合作社借用之
    二百五十五萬元借款本金及約定之利息，且未按期攤還本金或付息時即喪失期限
    之利益，陳王秋茂應立即清償積欠原告之本息及約定之違約金，此觀諸卷附借據
    「二、繳納利息及償還本金辦法」及「五、特約條款」即明，被告身為陳王秋茂
    之連帶保證人，揆諸前揭判例意旨，其對於原告所負之給付義務自應與陳王秋茂
    相同。況且該借據就陳王秋茂及被告對原告所負債務之清償期限，曾特別約定「
    借款人在借款期間未按期攤還本金或未按期付息時借款人及保證人均承認本借款
    之償還均喪失期限之利益，經貴社（按即第九信用合作社，以下同）之請求應立
    即清償或任憑貴社處分擔保物充償」（見該借據「五、特約條款：１」），被告
    於本院九十二年二月二十六日言詞辯論期日復自認該借據連帶保證人欄「丙○○
    」之印文確係真正，足見其就上開條款亦已表示同意，現陳王秋茂既未依約攤還
    本息，擔任陳王秋茂連帶保證人之被告依據前述約定，亦喪失對原告得分期清償
    之利益。再者，民法第七百三十九條之一固規定：本節所規定保證人之權利，除
    法律另有規定外，不得預先拋棄，然民法債編第二章第二十四節有關保證之規定
    中，並無禁止保證人預先拋棄期限利益之明文，則如本件被告與第九信用合作社
    於上開借據之特約條款中所為約定，自為法之所許，上開消費借貸契約之主債務
    人陳王秋茂既未依約按月攤還本息，其連帶保證人即被告依據前述約款，自已喪
    失期限利益，而應就陳王秋茂所負如主文所示之借款本金、利息及違約金債務負
    清償責任，其抗辯前述借據上有關其期限利益因陳王秋茂未依約按月攤還本息而
    一併喪失之約定，有違法律之強行規定，應屬無效等語，自無可採。
三、本件被告為訴外人陳王秋茂於八十一年五月二十九日向第九信用合作社所借二百
    五十五萬元擔任連帶保證人，惟陳王秋茂未依約按期清償本息，尚積欠承受該合
    作社債權之原告二百零一萬五千九百四十七元，及自八十九年十一月二十九日起
    至清償日止，按週年利率百分之九點三五計算之利息，暨自八十九年十二月三十
    日起至清償日止，逾期在六個月以內者，按上開利率百分之十，逾期超過六個月
    者，按上開利率百分之二十計付違約金未清償，被告依據前揭判例意旨，即不得
    依民法第七百四十五條規定，主張在原告未就陳王秋茂之財產強制執行而無效果
    前，拒絕向原告清償，則原告依據連帶保證之法律關係，請求被告給付前述款項
    ，自屬有據，應予准許。
四、據上論結，原告之訴為有理由，依民事訴訟法第七十八條，判決如主文。
中      華      民      國    九十二    年      三        月    十二    日
                                臺灣臺中地方法院民事第一庭
~B法      官  鍾啟煒
右為正本係照原本作成
如對本判決上訴，須於判決送達後廿日內向本院提出上訴狀
中      華      民      國    九十二    年      三        月    十三    日
~B法院書記官


司法院資訊處製作；財團法人民間司法改革基金會備份。
